最高法院刑事判決　　　　　　一○○年度台上字第五八三九號
上　訴　人　林善英
上列上訴人因強盜案件，不服台灣高等法院台中分院中華民國一
００年八月三日第二審判決（一００年度上訴字第一０七九號，
起訴案號：台灣台中地方法院檢察署九十九年度偵字第一九六四
九、二０一四八、二０一四九號），提起上訴，本院判決如下：
    主  文 
上訴駁回。
    理  由 
按刑事訴訟法第三百七十七條規定：上訴於第三審法院，非以判
決違背法令為理由不得為之；是提起第三審上訴，應以原判決違
背法令為理由，係屬法定要件；如果上訴理由書狀並未依據卷內
訴訟資料具體指摘原判決不適用何種法則或如何適用不當，或所
指摘原判決違法情事顯與法律規定得為第三審上訴理由之違法情
形不相適合時，均應認其上訴為違背法律上之程式，予以駁回。
本件原判決撤銷第一審關於上訴人林善英部分之科刑判決，改判
仍論處上訴人共同犯結夥攜帶兇器強盜未遂罪刑（累犯；處有期
徒刑三年十月，並為相關沒收之宣告），已綜合卷內所有證據資
料及調查證據之結果，於理由欄詳敘認定上訴人有原判決事實欄
一所載，於民國九十九年八月十九日，與陳盈成（另經第一審判
決判處有期徒刑四年確定）、王朝龍（另經原判決判處有期徒刑
三年六月確定）共同基於意圖為自己不法所有之犯意聯絡，結夥
三人，攜帶兇器雙軌手銬、電擊棒，強盜康春輝（所涉販賣第一
級毒品罪嫌部分，另案由檢察官偵辦中）所有之第一級毒品海洛
因未遂犯行之理由。並就上訴人之原審辯護人辯護稱：海洛因係
違禁物，其所有或持有既經特別刑法（毒品危害防制條例）明定
禁止，復經民法排除於保護範圍之外，基於法律體系之內在一致
性，應認其不屬刑法所定之「動產」或「物」，而非刑法所保護
之法益。上訴人謀議之行為既在取得康春輝所持有之海洛因，應
不合於強盜罪之犯罪構成要件；何況，上訴人以強暴或脅迫行為
侵害康春輝之人身或意思決定自由，尚得適用妨害自由之相關規
定加以處罰；甚至，上訴人取得海洛因後，若意圖販賣，亦有毒
品危害防制條例第五條規定得以適用，仍可達到維護社會共同生
活秩序之目的等各節，如何與司法實務意見所認為：「違禁物仍
得為強盜之標的物」之法律解釋不符等情，詳予說明指駁（見原
判決正本第二０至二二頁理由欄貳之二(三)）。經核原判決關於上
訴人部分之採證認事並無違反經驗法則、論理法則，亦無任意推
定犯罪事實、違背證據法則、判決理由不備、理由矛盾或不適用
法則、適用法則不當之違誤。從形式上觀察，原判決關於上訴人
部分並無違背法令之情形。上訴人之上訴意旨並未依據卷內訴訟
資料，具體表明原判決關於上訴人部分有如何違背法令之情事；
徒執上訴人之原審辯護人於原審之上開辯護意旨，以海洛因不得
為強盜之標的物，指摘原判決對上訴人之論罪有適用法則不當之
違誤云云；顯係以上訴人之個人主觀意見而為指摘，核與法律規
定得為第三審上訴理由之違法情形不相適合。應認上訴人之上訴
為違背法律上之程式，予以駁回。
據上論結，應依刑事訴訟法第三百九十五條前段，判決如主文。
中    華    民    國  一○○  年    十    月  二十七  日
                      最高法院刑事第三庭
                          審判長法官  林  永  茂  
                                法官  蘇  振  堂  
                                法官  林  秀  夫  
                                法官  林  立  華  
                                法官  蔡  國  在  
本件正本證明與原本無異
                                      書  記  官  
中    華    民    國  一○○  年    十    月  二十八  日
                                                      V